【裁判字號】    98,審訴,3393
【裁判日期】    981013
【裁判案由】    毒品危害防制條例
【裁判全文】
臺灣高雄地方法院刑事判決           98年度審訴字第3393號
公  訴  人  臺灣高雄地方法院檢察署檢察官
被      告  甲○○
上列被告因毒品危害防制條例案件，經檢察官提起公訴（98年度
毒偵字第3705號），嗣因被告就被訴事實為有罪之陳述，經本院
合議庭裁定由受命法官獨任依簡式審判程序審理，判決如下：
    主  文
甲○○施用第一級毒品，累犯，處有期徒刑拾月，扣案之第一級
毒品海洛因拾小包（合計驗後淨重貳點肆玖公克，均另含包裝
袋），均沒收銷燬之；注射針筒陸支及分裝勺貳支，均沒收。又
施用第二級毒品，累犯，處有期徒刑陸月，扣案之玻璃吸食器貳
支，均沒收。應執行有期徒刑壹年貳月，扣案之第一級毒品海洛
因拾小包（合計驗後淨重貳點肆玖公克，均另含包裝袋），均
沒收銷燬之；注射針筒陸支、分裝勺貳支及玻璃吸食器貳支，均
沒收。
    事  實
一、甲○○前因施用毒品案件，經本院以88年度毒聲字第2535號
    裁定送觀察、勒戒後，認無繼續施用毒品之傾向，於民國88
    年7 月1 日釋放出所，經臺灣高雄地方法院檢察署以88年度
    偵緝字第999 號為不起訴處分確定。嗣復因施用毒品案件，
    經本院以90年度毒聲字第5634號裁定送觀察、勒戒後，認有
    繼續施用毒品之傾向，經本院以91年度毒聲字第461 號裁定
    令入戒治處所施以強制戒治1 年，並經檢察官提起公訴，由
    本院以91年度訴字第587 號判處有期徒刑7 月確定。又分別
    於94 、95 年間，因施用毒品、詐欺案件，經本院以94年度
    訴字第2559號、95年度易字第2471號各判處有期徒刑1 年2
    月、3 月確定，嗣經裁定減刑為有期徒刑7 月、1 月又15日
    ，且定應執行刑為有期徒刑8 月；另因施用毒品案件，由本
    院以95年度訴字第1549號判處有期徒刑9 月確定，嗣經裁定
    減刑為有期徒刑4 月又15日，再接續上述有期徒刑8 月而為
    執行，於96年11月4 日縮短刑期執行完畢（構成累犯）。詎
    甲○○不知悔改，竟分別基於施用第一級毒品海洛因及第二
    級毒品甲基安非他命之犯意，於98年6 月25日15時許，在其
    位於高雄市○○區○○街200 號住處內，以玻璃球燒烤吸食
    煙霧之方式，施用第二級毒品甲基安非他命1 次。復於同年
    6 月26日12時許，在同一地點，以針筒注射之方式，施用第
    一級毒品海洛因1 次。嗣於98年6 月26日18時許，為警搜索
    上址而查獲，並扣得第一級毒品海洛因13包（合計驗後淨重
    2.49公克，均另含包裝袋）及甲○○所有供其施用第一、二
    級毒品所用之注射針筒6 支、分裝勺2 支、玻璃吸食器2 支
    ，另徵得其同意採尿送驗，結果呈嗎啡、可待因及甲基安非
    他命陽性反應，始悉上情。
二、案經高雄市政府警察局移送臺灣高雄地方法院檢察署檢察官
    偵查起訴。
    理  由
一、按本件被告甲○○所犯係死刑、無期徒刑、最輕本刑為3 年
    以上有期徒刑以外之罪，其於準備程序就前揭被訴事實為有
    罪之陳述，經受命法官告知簡式審判程序之旨，並聽取其與
    公訴人之意見後，本院認無不得或不宜改依簡式審判程序進
    行之處，爰依刑事訴訟法第273 條之1 第1 項規定，裁定本
    件由受命法官獨任進行簡式審判程序，合先敘明。
二、上揭事實，已據被告甲○○於偵查及本院審理中坦承不諱，
    且其於查獲時為警所採驗之尿液，經送往高雄市立凱旋醫院
    以GC /MS方法（氣相層析/ 質譜儀法）檢驗，結果確呈第一
    級毒品海洛因代謝後之嗎啡、可待因等陽性反應及第二級毒
    品甲基安非他命代謝後之甲基安非他命陽性反應，此有高雄
    市立凱旋醫院98年7 月16日濫用藥物尿液檢驗報告、高雄市
    政府警察局刑警大隊偵辦毒品案尿液採證代碼對照表（代碼
    L00-000000）各1 份附卷可稽，另扣案之白色粉末13包，確
    係第一級毒品海洛因（合計驗後淨重貳點肆玖公克，均另含
    包裝袋），此亦有法務部調查局98年7 月28日濫用藥物實驗
    室鑑定書在卷可參，足認被告上開自白核與事實相符。又被
    告曾受如事實欄所載之觀察、勒戒及強制戒治，並於執行完
    畢後5 年內，再犯施用毒品罪而經依法追訴處罰執行完畢等
    事實，亦有卷附本院院內索引卡紀錄表報表、臺灣高等法院
    被告前案紀錄表各1 份在卷可按。按毒品危害防制條例第20
    條、第23條於93年1 月9 日修正施行後，將施用毒品之刑事
    處遇程序，區分為「初犯」及「五年內再犯」、「五年後再
    犯」3 種，其立法理由謂：「初犯」經觀察、勒戒或強制戒
    治執行完畢釋放後，「五年內再犯」者，因其再犯率甚高，
    原實施之觀察、勒戒及強制戒治既已無法收其實效，爰依法
    追訴或裁定交付審理。至於經觀察、勒戒或強制戒治執行完
    畢釋放後，「五年後再犯」者，前所實施之觀察、勒戒或強
    制戒治已足以遮斷其施用毒品之毒癮，為期自新及協助其斷
    除毒癮，仍適用「初犯」規定，先經觀察、勒戒或強制戒治
    之程序。從而依修正後之規定，僅限於「初犯」及「五年後
    再犯」二種情形，始應先經觀察、勒戒或強制戒治程序。倘
    被告於5 年內已再犯，經依法追訴處罰，縱其第3 次再度施
    用毒品之時間，在初犯經觀察、勒戒或強制戒治執行完畢釋
    放5年 以後，已不合於「五年後再犯」之規定，且因已於「
    五年內再犯」，顯見其再犯率甚高，原實施觀察、勒戒或強
    制戒治，已無法收其實效，即應依該條例第10條處罰（最高
    法院95年第7 次刑事庭會議決議參照）。從而，被告於前開
    初犯觀察、勒戒處分執行完畢釋放後「五年內再犯」施用毒
    品罪，並經依法追訴處罰完畢，而本件被告再度施用毒品罪
    ，已不合於「五年後再犯」之規定，揆諸前揭說明即應依毒
    品危害防制條例第10條之規定加以處罰。職是，本件事證明
    確，被告犯行洵堪認定，應依法論科。
三、核被告所為，係犯毒品危害防制條例第10條第1 項施用第一
    級毒品罪及同條第2 項施用第二級毒品罪。其施用第一級毒
    品海洛因與第二級毒品甲基安非他命前分別持有海洛因、甲
    基安非他命之低度行為，應為施用之高度行為所吸收，均不
    另論罪。又被告所犯前揭2 罪犯意各別，且行為互殊，觸犯
    構成要件相異之罪名，應予分論併罰。被告於94、95年間，
    因施用毒品、詐欺案件，分經本院以94年度訴字第2559號、
    95年度易字第2471號判處有期徒刑1 年2 月、3 月確定，嗣
    經裁定減刑為有期徒刑7 月、1 月又15日，且定應執行刑為
    有期徒刑8 月；另因施用毒品案件，由本院以95年度訴字第
    1549 號 判決判處有期徒刑9 月確定，嗣經裁定減刑為有期
    徒刑4 月又15日，再接續上述有期徒刑8 月而為執行，於96
    年11月4 日縮短刑期執行完畢，有前開前案紀錄表可按，其
    於有期徒刑執行完畢後，5 年以內故意再犯本案法定刑均為
    有期徒刑以上之罪，應依刑法第47條第1 項分別論以累犯，
    並加重其刑。爰審酌被告前因施用毒品案件，迭經觀察、勒
    戒、強制戒治及法院科刑判決後，竟再為本件犯行，足見其
    惡習已深，且戒絕毒癮之意志不堅，未能體悟施用毒品對自
    己、家人造成之傷害及社會之負擔，自屬可議；惟念其於犯
    後坦承犯行態度良好，及施用毒品本質上係屬戕害自身健康
    之行為，尚未直接危害他人，反社會性程度應屬較低等一切
    情狀，分別量處如主文所示之刑，並定其應執行之刑，以資
    懲儆。
四、沒收部分：
    末按查獲之第一、二級毒品及專供製造或施用第一、二級毒
    品之器具，不問屬於犯人與否，均沒收銷燬之，毒品危害防
    制條例第18條第1 項前段定有明文。查扣案之白色粉末13包
    ，經鑑定結果確係第一級毒品海洛因，業如上述，而包裝袋
    與其上殘留之毒品，已難以分析剝離，從而不問屬於犯人與
    否，爰依上開規定宣告沒收銷燬之，而鑑驗所耗損之毒品，
    既已滅失，自無庸宣告沒收銷燬，併此敘明。至扣案注射針
    筒6 支、分裝勺2 支、玻璃吸食器2 支，為被告所有分別供
    施用第一級、第二級毒品所用之物，業據被告供承在卷，應
    依刑法第38條第1 項第2 款規定宣告沒收。
據上論斷，應依刑事訴訟法第273 條之1 第1 項、第299 條第1
項前段，毒品危害防制條例第10條第1 項、第2 項、第18條第1
項前段，刑法第11條、第47條第1 項、第38條第1 項第2 款、第
51條第5 款、第9 款，判決如主文。
本案經檢察官鄧怡君到庭執行職務。
中    華    民    國    98    年    10    月    13    日
                  刑事第十庭    法  官  李代昌
以上正本證明與原本無異。
如不服本判決應於收受本判決後10日內向本院提出上訴書狀，並
應敘述具體理由，如未敘述上訴理由者，應於上訴期間屆滿後20
日內補提理由書狀於本院（均須按他造當事人之人數附繕本）「
切勿逕送上級法院」。
中    華    民    國    98    年    10    月    13    日
                                書記官  黃振祐
附錄本判決論罪之法條：
毒品危害防制條例第10條
施用第一級毒品者，處6月以上5年以下有期徒刑。
施用第二級毒品者，處三年以下有期徒刑。


司法院資訊處製作；財團法人民間司法改革基金會備份。
